【裁判字號】    97,易,4534
【裁判日期】    971231
【裁判案由】    詐欺
【裁判全文】
臺灣臺中地方法院刑事判決              97年度易字第4534號
公  訴  人  臺灣臺中地方法院檢察署檢察官
被      告  己○○
上列被告因詐欺案件，經檢察官提起公訴（97年度偵字第18847
號），及移送併辦（97年度偵字第25942號），被告於準備程序
中就被訴事實為有罪之陳述，經告以簡式審判之旨，並聽取意見
後，本院合議庭裁定由受命法官獨任進行簡式審判程序，判決如
下：
    主    文
己○○幫助意圖為自己不法之所有，以詐術使人將本人之物交付
，處拘役伍拾日，如易科罰金，以新臺幣壹仟元折算壹日。
    犯罪事實
一、己○○得預見蒐集帳戶提款卡、密碼之真實姓名年籍均不詳
    而自稱「簡小姐」之成年女子，承租帳戶將供作為其所屬犯
    罪集團非法轉帳使用，或欲詐騙他人使之將款項匯入該帳戶
    後領取花用，致使被害人及偵查機關無從追查，而其發生並
    不違背其本意，竟基於幫助該自稱「簡小姐」之成年女子及
    其所屬詐欺犯罪集團成員詐欺取財之犯意，於民國97年6月
    間，依報紙廣告內容，撥打電話與自稱「簡小姐」之成年女
    子聯絡，約定以每月租金新臺幣（下同）4至5萬元之代價，
    將其於渣打國際商業銀行股份有限公司西屯分行開立帳號00
    000000000000號帳戶之提款卡及密碼、於臺中水湳郵局開設
    局號0000000、帳號0000000號帳戶之提款卡及密碼、於華南
    商業銀行水湳分行開立帳號000000000000號帳戶之提款卡及
    密碼，出租予自稱「簡小姐」之成年女子，己○○並依約於
    97年6月25日，在臺中市○○路中清交流道附近之空軍一號
    遊覽車搭車處，將其上開三個帳戶之提款卡、密碼，交由櫃
    檯小姐寄至空軍一號遊覽車之桃園統一站轉交自稱「簡小姐
    」之成年女子，充作自稱「簡小姐」之成年女子及其所屬犯
    罪集團轉向他人詐欺取財之工具，惟己○○至為警查獲時，
    仍未取得分文約定之報酬。嗣有：
  (一)甲○○於97年6月27日19時27分許接獲一真實姓名年籍均不
    詳而自稱「購物臺」之成年女子以電話號碼00-00000000、
    0000000000號撥打的來電，佯稱甲○○以網路選購物品時，
    誤將付款方式勾選為分期付款，須依指示至自動提款機前操
    作以取消扣款設定云云，致甲○○誤信為真而陷於錯誤，依
    指示於同日20時55分許至渣打國際商業銀行股份有限公司以
    自動提款機存款94000元至己○○之上開渣打國際商業銀行
    股份有限公司西屯分行帳戶，旋遭提領一空，嗣甲○○發覺
    有異，始知受騙，而於同日22時13分許報警處理。
  (二)辛○○於97年6月27日接獲一自稱「物流中心」之成年人以
    電話號碼00-00000000、0000000000號撥打的來電，佯稱辛○○以網路向巴哈姆特網站選購物品時，因作業疏失誤為分
    期付款，須依指示至自動提款機前操作更改云云，致辛○○
    誤信為真而陷於錯誤，依指示於同日20時35分38秒至郵局以
    自動提款機轉帳7123元至己○○之上開臺中水湳郵局帳戶，
    旋遭提領一空，嗣辛○○發覺有異，始知受騙，而於同日22
    時7分許報警處理。
  (三)丁○○於97年6月27日接獲一真實姓名年籍均不詳而自稱「
    林先生」之成年男子以電話號碼00-00000000、0000000000
    號撥打的來電，佯稱丁○○以網路向小三拍賣網站選購物品
    時，誤將付款方式勾選為分期付款，須依指示至自動提款機
    前操作以取消扣款設定云云，致丁○○誤信為真而陷於錯誤
    ，依指示於同日20時59分至中國信託股份有限公司之自動提
    款機轉帳2081元（併辦意旨書誤載為5204元）至己○○之上
    開臺中水湳郵局帳戶，旋遭提領一空，嗣丁○○發覺有異，
    始知受騙，而於同年月28日1時10分許報警處理。
  (四)丙○○之女友劉秀玲於97年6月27日接獲一真實姓名年籍均
    不詳之成年女子以電話號碼000-000000號撥打的來電，佯稱
    劉秀玲以網路向奇摩購物網站選購物品時，誤將付款方式勾
    選為分期付款，須依指示至自動提款機前操作以取消扣款設
    定云云，致丙○○誤信為真而陷於錯誤，依指示於同日21時
    17分4秒至郵局以自動提款機轉帳22222元至己○○之上開臺
    中水湳郵局帳戶，旋遭提領一空，嗣丙○○發覺有異，始知
    受騙，而於同日22時27分許報警處理。
  (五)壬○○於97年6月27日20時33分許接獲一真實姓名年籍均不
    詳之成年人以電話號碼00-00000000號撥打的來電，佯稱壬○○以網路選購物品時，誤將付款方式勾選為分期付款，須
    依指示至自動提款機前操作以取消扣款設定云云，致壬○○
    誤信為真而陷於錯誤，依指示於同日21時19分30秒至郵局以
    自動提款機轉帳9948元至己○○之上開臺中水湳郵局帳戶，
    旋遭提領一空，嗣壬○○發覺有異，始知受騙，而於同年月
    28日12時4分許報警處理。
  (六)戊○○於97年6月28日接獲一真實姓名年籍均不詳而自稱「
    林家強」之成年男子以電話號碼0000000000號撥打的來電，
    佯稱戊○○以網路選購物品時，誤將付款方式勾選為分期付
    款，須依指示至自動提款機前操作以取消扣款設定云云，致
    戊○○誤信為真而陷於錯誤，依指示於同日22時34分40秒至
    華南商業銀行以自動提款機轉帳19000元至己○○之上開華
    南商業銀行水湳分行帳戶，旋遭提領一空，嗣戊○○發覺有
    異，始知受騙，而於同年月29日0時41分許報警處理。
  (七)乙○○於97年6月28日22時許接獲一真實姓名年籍均不詳之
    成年男子撥打的來電，佯稱乙○○以網路選購物品時，因作
    業疏失誤為分期付款，須依指示至自動提款機前操作以取消
    扣款設定云云，致乙○○誤信為真而陷於錯誤，依指示於同
    日23時58分35秒至華南商業銀行以自動提款機轉帳8000元至
    己○○之上開華南商業銀行水湳分行帳戶，嗣乙○○發覺有
    異，始知受騙，而於同年7月4日19時44分許報警處理。
二、案經臺中市警察局第五分局報請臺灣臺中地方法院檢察署檢
    察官偵查起訴移送併辦。
    理    由
一、訊據被告己○○對於上開犯罪事實坦承不諱，並經告訴人甲○○及被害人辛○○、丁○○、丙○○、壬○○、戊○○、
    乙○○於警詢時指述綦詳，復有渣打銀行自動櫃員機交易明
    細表1紙、郵政自動櫃員機交易明細表3紙、中國信託自動櫃
    員機交易單1紙、華南銀行自動櫃員機交易明細2紙，及臺北
    縣政府警察局新莊分局丹鳳派出所受理詐騙帳戶通報警示簡
    便格式表、受理刑事案件報案三聯單、受理各類案件紀錄表
    、金融機構聯防機制通報單、金融機構聯防機制匯報單、內
    政部警政署反詐騙案件紀錄表各1紙，臺北市政府警察局松
    山分局三民派出所受理詐騙帳戶通報警示簡便格式表、受理
    刑事案件報案三聯單1紙、受理各類案件紀錄表、內政部警
    政署反詐騙諮詢專線紀錄表各1紙，高雄市政府警察局小港
    分局高松派出所受理詐騙帳戶通報警示簡便格式表、受理刑
    事案件報案三聯單、受理各類案件紀錄表、內政部警政署反
    詐騙諮詢專線紀錄表各1紙，彰化縣警察局彰化分局泰和派
    出所受理詐騙帳戶通報警示簡便格式表、受理刑事案件報案
    三聯單、受理各類案件紀錄表、內政部警政署反詐騙諮詢專
    線紀錄表各1紙，彰化縣警察局和美分局大霞派出所受理詐
    騙帳戶通報警示、詐騙電話斷話簡便格式表、受理刑事案件
    報案三聯單、受理各類案件紀錄表、切結書金融機構協助受
    詐騙民眾通知疑似警示帳戶通報單、金融機構聯防機制通報
    單、內政部警政署反詐騙諮詢專線紀錄表各1紙，臺北縣政
    府警察局永和分局永和派出所受理詐騙帳戶通報警示簡便格
    式表、受理刑事案件報案三聯單、受理各類案件紀錄表、陳
    報單、金融機構協助受詐騙民眾通知疑似警示帳戶通報單、
    內政部警政署反詐騙案件紀錄表各1紙，臺北市政府警察局
    文山二局萬盛派出所受理詐騙帳戶通報警示簡便格式表、受
    理刑事案件報案三聯單、受理各類案件紀錄表、陳報單、金
    融機構協助受詐騙民眾通知疑似警示帳戶通報單、內政部警
    政署反詐騙案件紀錄表各1紙，暨渣打國際商業銀行股份有
    限公司西屯分行之被告開戶資料及活期性存款結清帳戶明細
    查詢各1份、臺中水湳郵局之被告開戶資料及客戶歷史交易
    清單各1份、華南商業銀行之被告開戶資料及存款往來明細
    表各1份在卷可稽。按刑法上之故意，可分為直接故意與不
    確定故意（未必故意），所謂「不確定故意」，係指行為人
    對於構成犯罪之事實，預見其發生而其發生並不違背其本意
    者，刑法第13條第2項定有明文。今日一般人至銀行或郵局
    開設帳戶並非難事，如非供犯罪之非法使用，衡情自無置自
    己名義帳戶不用，而出價取得他人帳戶使用之必要。又衡諸
    金融存款帳戶事關存戶個人財產權益之保障，除非本人或與
    本人親密關係者，難認有何理由可自由流通使用該存摺，而
    一般人均有妥為保管防阻他人任意使用之認識，縱因特殊情
    況偶有交他人使用之需，亦必然深入瞭解用途再行提供以使
    用，方符常情。是無正當理由，將帳戶提供他人使用，客觀
    上足可預見其目的，係欲以該金融帳戶供作犯罪出入之帳戶
    或其他不法目的，否則應無隱匿自己名義帳戶而購買他人金
    融帳戶使用之必要。且邇來利用電話或報紙刊登廣告詐欺取
    財之犯罪類型層出不窮，該等犯罪多數均係利用人頭帳戶作
    為出入帳戶，並經媒體廣為披載，此應為一般人本於一般認
    知能力所易於意會者，被告係智力成熟之成年人，對此顯然
    知之甚詳。再者，自稱「簡小姐」之成年女子取得被告上開
    三個帳戶之提款卡、密碼後，確有交由不詳犯罪集團，利用
    被告上開帳戶作為犯詐欺取財罪之出入帳戶，足見被告確有
    容任該不詳犯罪集團利用其出租之上開三個帳戶犯詐欺取財
    罪之不確定故意。綜上所述，被告自白與事實相符，事證明
    確，其幫助詐欺取財之行為，洵堪認定。
二、按刑法上之幫助犯，係指以幫助之意思，對於正犯資以助力
    ，而未參與實施犯罪之行為者而言（最高法院49年臺上字第
    77號判例參照）。被告提供上開三個帳戶之提款卡、密碼供
    作自稱「簡小姐」之成年女子及其所屬之詐欺犯罪集團成員
    遂行詐欺取財時之帳戶工具使用，其係以幫助他人犯罪之意
    思，參與實施犯罪構成要件以外之行為，為屬詐欺取財罪之
    幫助犯。是核被告所為，係犯刑法第339條第1項、第30條第
    1項之幫助詐欺取財罪。被告以一幫助詐欺之行為，使得詐
    欺集團分別詐騙告訴人甲○○及被害人辛○○、丁○○、丙○○、壬○○、戊○○、乙○○既遂，為一行為觸犯數罪名
    ，屬想像競合犯。公訴意旨雖僅論及被害人戊○○遭詐騙之
    事實，然前開未經起訴之告訴人甲○○及被害人辛○○、丁○○、丙○○、壬○○、乙○○遭詐騙之部分，核與上開詐
    欺集團成員詐騙被害人戊○○之犯行有想像競合犯之裁判上
    一罪關係，且經檢察官於97年11月26日就被害人辛○○、丁○○、丙○○、壬○○部分聲請併辦，及擴張被害人乙○○
    遭詐騙之部分，基於審判不可分之原則，均為起訴效力所及
    ，本院自應併予審理，附此敘明。又自稱「簡小姐」之成年
    女子及其所屬之詐欺犯罪集團成員所為之前開詐欺取財犯行
    ，均有犯意聯絡及行為分擔，固均各為共同正犯，惟幫助犯
    係從犯，從屬正犯而成立，刑法上既無「共同幫助」之情，
    則被告所為之前揭幫助恐嚇取財犯行，當亦無「幫助共同」
    之可言（司法院廳刑一字第1104號函亦同此見解），在此
    說明。被告係幫助他人犯詐欺取財既遂罪，為從犯，本院衡
    其犯罪情節較正犯為輕，爰依刑法第30條第2項之規定，按
    正犯之刑減輕之。爰審酌被告提供金融機構帳戶供他人非法
    使用，助長社會犯罪風氣及增加緝犯罪之困難，且造成告訴
    人甲○○及被害人辛○○、丁○○、丙○○、壬○○、戊○○、乙○○財產上之損害，其行為殊屬不當，惟念及其本身
    並未實際參與本案詐欺取財之犯行，責難性較小，出租上開
    三個帳戶並無實際獲利，且坦承犯行，頗知悔悟，犯後態度
    良好，並於本院準備程序及審理程序時，迭向本院表明願與
    告訴人、被害人試行和解之意，經本院定97年11月26日通知
    被害人戊○○、乙○○到院調解，及定97年12月17日通知被
    害人辛○○、丁○○、丙○○、壬○○、戊○○到院調解結
    果，被告已於97年12月17日與到院之壬○○法定代理人謝坤
    山調解成立，其餘則因被害人未到院而無法試行和解等情，
    有該2次調解期日報到單及本院97年度中調字第1818號調解
    程序筆錄各1份在卷可佐，顯見被告已盡力欲向被害人彌補
    損失等一切情狀，量處如主文所示之刑，並諭知易科罰金之
    折算標準，以示懲儆。
據上論斷，應依刑事訴訟法第273條之1第1項、第299條第1項前
段，刑法第339條第1項、第30條第1項前段、第2項、第41條第1
項前段，刑法施行法第1條之1第1項、第2項前段，判決如主文。
本案經檢察官庚○○到庭執行職務
中    華    民    國    97    年    12    月    31    日
                  刑事第三庭    法  官  周瑞芬
以上正本證明與原本無異。
如不服本判決應於收受判決後10日內向本院提出上訴書狀，並應
敘述具體理由；其未敘述上訴理由者，應於上訴期間屆滿後20日
內向本院補提理由書（均須按他造當事人之人數附繕本）「切勿
逕送上級法院」。
                                書記官  孫立文
中    華    民    國    97    年    12    月    31    日
附錄本案論罪科刑法條
刑法第339條第1項：
  意圖為自己或第三人不法之所有，以詐術使人將本人或第三人
  之物交付者，處5年以下有期徒刑、拘役或科或併科1千元以下
  罰金。


司法院資訊處製作；財團法人民間司法改革基金會備份。
